臺灣新竹地方法院刑事判決
109年度易字第1010號
公  訴  人  臺灣新竹地方檢察署檢察官
被      告  林志錳


上列被告因違反毒品危害防制條例案件，經檢察官聲請簡易判決
處刑（109年度毒偵字第1056號），本院認不應以簡易判決處刑
（109年度竹簡字第980號），改依通常程序審理，判決如下：
    主  文
本件公訴不受理。
    理  由
一、聲請簡易判決處刑意旨略以：被告甲○○前於民國106年間因
    施用第二級毒品案件，經臺灣新竹地方法院以106年度易字
    第835號判決判處有期徒刑4月確定，經與其他案件定應執行
    刑及接續執行後，於108年11月8日縮短刑期假釋出監付保護
    管束，假釋期間至109年7月17日期滿。詎其仍不知悔改，復
    於上開假釋期間內基於施用第二級毒品之犯意，為下列行為
    ：(一)於109年5月10日上午7時許，在新竹縣竹東鎮上坪里
    川悅民宿工地內，以將第二級毒品甲基安非他命置於玻璃球
    內燒烤後吸食其煙霧之方式，施用甲基安非他命1次。嗣於1
    09年5月11日上午11時20分許至本署觀護人室接受定期採尿
    ，經送驗結果呈甲基安非他命陽性反應，始查悉上情。(二)
    於109年6月18日上午7時許，在上開工地內，以將甲基安非
    他命置於玻璃球內燒烤後吸食其煙霧之方式，施用甲基安非
    他命1次。嗣於109年6月22日上午8時43分許至本署觀護人室
    接受定期採尿，經送驗結果呈甲基安非他命陽性反應。
　　因認被告涉犯毒品危害防制條例第10條第2 項之施用第二級
    毒品罪嫌等語。
二、按起訴之程序違背規定者，應諭知不受理之判決，並得不經
    言詞辯論為之。刑事訴訟法第303 條第1 款、第307 條分別
    定有明文。次按毒品危害防制條例第20條於109 年1 月15日
    經總統公布修正，而於同年7 月15日生效施行，該條第1 項
    規定：「犯第10條之罪者，檢察官應聲請法院裁定，或少年
    法院（地方法院少年法庭）應先裁定，令被告或少年入勒戒
    處所觀察、勒戒，其期間不得逾2 月」，同條第3 項則規定
    ：「依前項規定為觀察、勒戒或強制戒治執行完畢釋放後，
    3 年後再犯第10條之罪者，適用前二項之規定」。又毒品危
    害防制條例108 年12月17日修正之條文施行前犯第10條之罪
    之案件，於修正施行後，依下列規定處理：（一）偵查中之
    案件，由檢察官依修正後規定處理。（二）審判中之案件，
    由法院或少年法院（地方法院少年法庭）依修正後規定處理
    ；依修正後規定應為不起訴處分或不付審理之裁定者，法院
    或少年法院（地方法院少年法庭）應為免刑之判決或不付審
    理之裁定。（三）判決確定尚未執行或執行中之案件，適用
    修正前之規定，毒品危害防制條例第35條之1 亦有明文。而
    現行毒品危害防制條例認施用毒品者具有「病患性犯人」特
    質，強調「治療勝於處罰」、「醫療先於司法」，應以「3
    年」為期，建立「定期治療」之模式，準此，毒品危害防制
    條例第20條第3 項規定中所謂「3 年後再犯」，只要本次再
    犯（不論修正施行前、後）距最近1 次觀察、勒戒或強制戒
    治執行完畢釋放，已逾3 年者，即該當之，不因其間有無犯
    毒品危害防制條例第10條之罪經起訴、判刑或執行而受影響
    ，最高法院109年度台上大字第3826號裁定意旨參照。
三、經查，被告前於87年間，因施用毒品案件，經本院以87年度
　　毒聲字第653 號裁定令入勒戒處所施以觀察、勒戒後，因認
    無繼續施用毒品之傾向，於88年2 月11日釋放出所，並經臺
    灣新竹地方檢察署檢察官以88年度偵緝字第75號為不起訴處
    分確定；又於90年間，因施用毒品案件，經本院以90年度毒
    聲字第254 號裁定令入勒戒處所施以觀察、勒戒後，因認無
    繼續施用毒品之傾向，於90年7 月17日釋放出所，並經臺灣
    新竹地方檢察署檢察官以90年度毒偵緝字第105號為不起訴
    處分確定；復於91年間，因施用毒品案件，經臺灣臺東地方
    法院以92年度毒聲字第9 號裁定令入戒治處所施以強制戒治
    1 年，迄於92年11月5 日停止戒治，所餘戒治期間交付保護
    管束，嗣因毒品危害防制條例於93年1 月9 日修正施行而停
    止執行，刑責部分則經臺灣臺東地方法院以92年度簡字第22
    號判決判處有期徒刑4 月確定；而被告其後雖曾再因施用毒
    品案件經法院判處罪刑確定、執行完畢之紀錄，但迄今均無
    再受觀察、勒戒或強制戒治之情形，有臺灣高等法院被告前
    案紀錄表在卷可按。聲請意旨所載被告本件施用第二級毒品
    之時間為「109年5月10日上午7時許」、「109年6月18日上
    午7時許」，距被告最近一次觀察勒戒、強制戒治執行完畢
    即93年1月9日，均已逾3年，核屬毒品條例第20條第3項所規
    定之「3年後再犯」，不因被告於其間曾犯施用毒品罪，經
    起訴、判刑或執行而受影響。揆諸前開說明，本件於本次毒
    品條例修正施行後，應由檢察官重啟處遇程序，不得對被告
    追訴處罰，檢察官前所為之聲請簡易判決處刑，因上開法律
    規定與實務見解改變之情事變更事由，其程序即屬違背規定
    ，依刑事訴訟法第303條第1款、第307條之規定，爰不經言
    詞辯論，逕予諭知不受理判決。　
據上論斷，應依刑事訴訟法第452條、第303 條第1 款、第307 
條，判決如主文。　　
中　　華　　民　　國　　109 　年　　12　　月　　24　　日
                  刑事第五庭  法　官　   林涵雯
以上正本證明與原本無異。
如不服本判決應於收受本判決後20日內向本院提出上訴書狀，上
訴書狀應敘述具體理由。上訴書狀未敘述上訴理由者，應於上訴
期間屆滿後20日內補提理由書狀於本院(均須按他造當事人之人
數附繕本 )「切勿逕送上級法院」。 
中　　華　　民　　國　　109 　年　　12　　月　　25　　日
                              書記官     郭家慧